臺灣士林地方法院刑事判決　　　　　　 96年度交易字第521號
公　訴　人　臺灣士林地方法院檢察署檢察官
被　　　告　丙○○
上列被告因過失傷害案件，經檢察官提起公訴（96年度偵續字第
152 號），本院判決如下：
    主  文
丙○○因過失傷害人，處有期徒刑參月，如易科罰金，以銀元參
佰元即新臺幣玖佰元折算壹日，減為有期徒刑壹月又拾伍日，如
易科罰金，以銀元參佰元即新臺幣玖佰元折算壹日。
    事  實
一、丙○○於民國95年2 月11日晚上6 時10分許，駕駛車牌9B-1
    393 號自用小客車（下稱系爭自小客車），沿臺北縣汐止市
    ○○○路由臺北市往基隆市○○○○○道行駛，將接近設有
    行車管制號誌之臺北縣汐止市○○○路○ 段與青山路交岔路
    口時，見其行車方向之管制號誌即將由綠燈轉變為紅燈之際
    ，即駛進交岔路口，其本應注意車前狀況，並隨時採取必要
    之安全措施，且當時天候晴、夜間有照明、無障礙物、視距
    良好，並無不能注意之情形，竟疏未注意右前方青山路之行
    車狀況，貿然向前直行，適有甲○○騎駛車牌CXH-387 號重
    型機車（下稱系爭機車），原沿上開新臺五路亦由臺北市往
    基隆市方向騎駛，途經青山路，欲行至新臺五路1 段由基隆
    市往臺北市○○○○道，乃在上開交岔路口之青山路口暫停
    ，其於青山路之號誌已轉換為綠燈時，亦疏未注意車前狀況
    ，隨即起步進入上開交岔路口向前行駛，在上開交岔路口新
    臺五路由臺北市往基隆市○○○○○道接近尾端處，遭丙○
    ○所駕駛之系爭自小客車車頭正面撞擊系爭機車左側車身，
    甲○○因而倒地受有腹部鈍傷合併左腎周圍血腫、左側腓骨
    骨折、左臉2 ×1 公分擦傷、右上肢3 ×3 公分擦傷、左上
    肢0.5 ×0.5 公分擦傷共3 處、左下肢1 ×1 公分及20×2
    公分擦傷等普通傷害。丙○○於臺北縣政府警察局汐止分局
    交通分隊警員游文哲到場後自首過失傷害犯罪，並接受裁判
    。
二、案經甲○○訴由臺灣士林地方法院檢察署檢察官偵查起訴。
    理  由
一、本件被告丙○○及檢察官對於證人即告訴人甲○○、證人乙
    ○○於警詢、檢察事務官詢問時之證述均同意作為證據，本
    院審酌上開各項證據作成時之狀況，認為並無不適當之情事
    ，依刑事訴訟法第159 條之5 之規定，均認有證據能力，合
    先說明。
二、訊之被告丙○○固不否認於上開時、地，駕駛之系爭自小客
    車車頭正面撞擊告訴人甲○○所騎駛之系爭機車左側車身，
    致告訴人受有如事實欄所示之普通傷害，惟矢口否認有何過
    失傷害之犯行，辯稱：伊當時專心開車，告訴人突然騎機車
    至伊前面，伊來不及煞車就撞上了云云。經查：
  (一)上開時、地，被告駕駛系爭自小客車，駛進設有行車管制號
    誌之臺北縣汐止市○○○路○ 段與青山路交岔路口，在該路
    口其行車方向內側車道接近尾端處，其車頭正面撞擊告訴人
    所騎駛之系爭機車左側車身，告訴人因而受有如事實欄所示
    之普通傷害等情，業據被告迭於警詢、檢察官偵查中、本院
    準備程序及審理中坦白承認，核與告訴人甲○○於警詢、檢
    察官偵查中之指證情節相符，並有道路交通事故現場圖、道
    路交通事故調查報告表、臺北縣政府警察局交通事故談話記
    錄表、現場照片16張及國防醫學院三軍總醫院附設民眾診療
    服務處診斷證明書在卷（見偵查卷第8 頁、第9 至10頁、第
    19 至20 頁、第11至18頁，他字卷第5 頁）可稽，應甚明確
    ，而堪認定。
  (二)依上述卷附之道路交通事故現場圖及現場照片所示，事故現
    場之系爭自小客車煞車痕係出現於上開交岔路口新臺五路1
    段由臺北市往基隆市方向之內側車道接近尾端處，現場並無
    留有系爭機車之煞車痕跡，且被告於本院審理中亦供稱：伊
    看到機車即撞到該機車，且同時踩煞車等語（見本院卷第28
    頁），足見上開煞車痕之起點應為本件車禍之撞擊點甚明。
    又證人即當時在場之乙○○於檢察事務官勘驗車禍現場時證
    稱：車禍當時並沒有聽到有人說闖紅燈等語（參見96年度偵
    續字第152 號偵查卷第23至24頁），衡以常情，本件案發當
    時為下班時間，車流量大，若告訴人闖越紅燈，必須橫越新
    臺五路之慢車道及外側車道，早已受其他車輛之阻礙而無法
    直行至內車道之系爭自小客車前方，自難認告訴人有擅自闖
    紅燈之行為。再被告於本院審理時陳稱：伊並無闖越紅燈，
    伊進入上開路段路口時係綠燈快結束等語（參見本院卷第29
    頁），而本件2 車撞擊點係上開交岔路口新臺五路1 段由臺
    北市往基隆市方向之內側車道接近尾端處，並非該交岔路口
    之中、前段，是被告所辯其行車方向之號誌將由綠燈轉變為
    紅燈之際駛進交岔路口等情，當有可能。
  (三)按汽車行駛時，駕駛人應注意車前狀況，並隨時採取必要之
    安全措施，道路交通安全規則第94條第3 項定有明文。經查
    ，被告於上揭時、地，行經上開交岔路口前，見行車管制號
    誌即將由綠燈轉變為紅燈時，其本應注意車前狀況，包括青
    山路方向之行車狀況，並隨時採取必要之安全措施，且依上
    開道路交通事故現場圖所示，被告行駛於內側車道，距離右
    前方即告訴人起駛之青山路口應有6 公尺，被告於本院審理
    時亦自承：當時右前方青山路並無障礙物等語（參見本院卷
    第29頁），是其應有充裕之時間可以注意到青山路之行車狀
    況；復參以上開道路交通事故調查表(一)所示，本件案發當時
    天候晴、夜間有照明、路面乾燥無缺陷、無障礙物、視距良
    好，足見被告並無何不能注意之情事，其竟疏未注意車前狀
    況，貿然向前直行，因而肇事致告訴人受有普通傷害，被告
    之行為顯有過失。雖告訴人疏未注意車前狀況，亦有過失，
    然尚不能免除被告過失之責任，是被告之過失行為與告訴人
    之傷害間有相當因果關係，本件事證明確，被告犯行堪以認
    定。
三、核被告所為，係犯刑法第284 條第1 項前段之過失傷害罪。
    被告於犯罪未被有偵查權之機關或公務員發覺前，向到場處
    理之員警游文哲自首犯行，並接受審判，有臺北縣政府警察
    局汐止分局交通分隊道路交通事故肇事人自首情形紀錄表在
    卷（見偵查卷第22頁）可佐，足認被告對於未發覺之罪自首
    而接受裁判，符合自首要件甚明。
四、查被告行為後，刑法於94年2 月2 日修正公布，95年7 月1
    日施行，其中修正第2 條（新舊法之比較適用）、第33條第
    5 款（罰金刑）、第62條（自首）等規定。其中刑法第2 條
    係規範行為後法律變更所生新舊法律比較適用之準據法，是
    刑法第2 條本身雖經修正，但該條文既屬適用法律之準據法
    ，本身尚無比較新舊法之問題，應逕適用裁判時即修正後刑
    法第2 條規定以決定適用之刑罰法律，先予敘明。再者，行
    為後法律有變更者，適用行為時之法律。但行為後之法律有
    利於行為人者，適用最有利於行為人之法律，修正後刑法第
    2 條第1 項定有明文。
  (一)在罰金刑部分，刑法分則編各罪所定罰金刑之貨幣單位原為
    銀元，修正前刑法第33條第5 款規定：「罰金：1 元（銀元
    ）以上。」，而依罰金罰鍰提高標準條例規定，就72年6 月
    26日前修正之刑法部分條文罰金數額提高2 至10倍，其後修
    正者則不提高倍數，並依現行法規所定貨幣單位折算新臺幣
    條例規定，以銀元1 元折算新臺幣3 元；修正後刑法第33條
    第5 款規定：「罰金：新臺幣1,000 元以上，以百元計算之
    。」，刑法第33條第5 款所定罰金貨幣單位經修正為新臺幣
    後，刑法分則各罪所定罰金刑之貨幣單位亦應配合修正為新
    臺幣，為使刑法分則編各罪所定罰金之最高數額與刑法修正
    前趨於一致，乃增訂刑法施行法第1 條之1 ：「中華民國94
    年1 月7 日刑法修正施行後，刑法分則編所定罰金之貨幣單
    位為新臺幣。94年1 月7 日刑法修正時，刑法分則編未修正
    之條文定有罰金者，自94年1 月7 日刑法修正施行後，就其
    所定數額提高為30倍。但72年6 月26日至94年1 月7 日新增
    或修正之條文，就其所定數額提高為3 倍。」；從而，刑法
    分則編各罪所定罰金刑之最高數額，於上開規定修正後並無
    不同，惟修正後刑法第33條第5 款所定罰金刑最低數額，較
    之修正前提高，自以修正前刑法第33條第5 款規定有利於被
    告。
  (二)關於自首部分，被告行為時刑法第62條規定：「對於未發覺
    之罪自首而受裁判者，減輕其刑。但有特別規定者，依其規
    定。」，本件裁判時上開條文已修正為：「對於未發覺之罪
    自首而受裁判者，得減輕其刑。但有特別規定者，依其規定
    。」，即被告如符合自首要件，依修正前刑法之規定，必減
    輕其刑，然依修正後刑法之規定，法院仍得裁量是否減輕其
    刑，自應以被告行為時即修正前刑法第62條之規定較有利於
    被告。
  (三)依上所述，本件經綜合觀察全部罪刑比較之結果，依修正後
    刑法第2 條第1 項前段規定，應適用修正前刑法第33條第5
    款規定，並適用修正前刑法第62條前段規定對被告減輕其刑
    。
  (四)另修正刑法係自95年7 月1 日起施行，在此之前，刑法分則
    編有關罰金刑之貨幣單位係銀元；且依刑法分則編應處罰金
    者，應適用罰金罰鍰提高標準條例第1 條之規定；亦即應按
    各該具體條文制定或修正之時間先後，定其提高之倍數。惟
    被告行為後，刑法施行法增訂第1 條之1 ，於95年6 月14日
    經總統公布，並自同年7 月1 日起施行；該條規定：「中華
    民國94年1 月7 日刑法修正施行後，刑法分則編所定罰金之
    貨幣單位為新臺幣。94年1 月7 日刑法修正時，刑法分則編
    未修正之條文定有罰金者，自94年1 月7 日刑法修正施行後
    ，就其所定數額提高為30倍。但72年6 月26日至94年1 月7
    日新增或修正之條文，就其所定數額提高為3 倍」。亦即自
    95 年7月1 日起，刑法分則編所定罰金之貨幣單位，由原來
    之銀元改為新臺幣；且94年1 月7 日刑法修正時，刑法分則
    編未修正之條文定有罰金者，自95年7 月1 日起，有關罰金
    之數額提高為30倍。刑法第284 條第1 項之罪自24年7 月1
    日施行後即未再修正，依增訂刑法施行法第1 條之1 之規定
    ，其罰金以新臺幣為單位，數額應提高30倍。此與增訂前之
    罰金以銀元為單位，且適用罰金罰鍰提高標準條例第1 條前
    段之結果應提高10倍，而新臺幣與銀元之比例為3 ：1 ，換
    算結果亦為30倍者，並無不同。亦即增訂刑法施行法第1 條
    之1 之意旨，僅在使刑法規範之罰金刑之貨幣單位，一律改
    為新臺幣，並使增訂前後有關罰金刑提高之倍數一致，對被
    告而言，並無有利、不利之比較適用之問題，且此增訂之規
    定應屬罰金罰鍰提高標準條例第1 條但書之情形，當無同條
    前段規定之適用，自應逕行適用刑法施行法第1 條之1 之規
    定。
五、爰審酌被告丙○○過失程度非重、告訴人所受之傷勢不輕、
    告訴人亦與有過失、被告犯後未坦承犯行，目前仍未與告訴
    人和解，及其生活狀況、品行、智識程度等一切情狀，量處
    如主文所示之刑。又修正前刑法第41條第1 項前段規定：「
    犯最重本刑為5 年以下有期徒刑以下之刑之罪，而受6 個月
    以下有期徒刑或拘役之宣告，因身體、教育、職業、家庭之
    關係或其他正當事由，執行顯有困難者，得以1 元以上3 元
    以下折算1 日，易科罰金。」，而被告行為時之易科罰金折
    算標準，依95年7 月1 日修正條文施行前罰金罰鍰提高標準
    條例第2 條前段之規定（該條業經總統於95年5 月17日公布
    刪除，並自95年7 月1 日失效），就其原定數額提高為100
    倍折算1 日，則被告行為時之易科罰金折算標準，應以銀元
    100 元至300 元折算1 日，經折算為新臺幣後，係以新臺幣
    300 元至900 元折算為1 日；惟修正後之刑法第41條第1 項
    前段則規定：「犯最重本刑為5 年以下有期徒刑以下之刑之
    罪，而受6 個月以下有期徒刑或拘役之宣告者，得以新臺幣
    1,000 元、2,000 元或3,000 元折算1 日，易科罰金。」，
    比較修正前後之易科罰金折算標準，依修正後刑法第2 條第
    1 項前段規定，應適用修正前刑法第41條第1 項前段及修正
    前罰金罰鍰提高標準條例第2 條之規定定其易科罰金之折算
    標準。被告係於96年4 月24日以前犯本罪，應依中華民國96
    年罪犯減刑條例第2 條第1 項第3 款之規定減其宣告刑期2
    分之1 ，並諭知其易科罰金之折算標準，以資懲儆。
據上論斷，應依刑事訴訟法第299 條第1 項前段，中華民國96年
罪犯減刑條例第2 條第1 項第3 款、第7 條、第9 條，刑法第2
條第1 項前段、第284 條第1 項前段、修正前刑法第62條前段、
第41條第1 項前段，修正前罰金罰鍰提高標準條例第2 條，刑法
施行法第1 條之1 第1 項、第2 項前段，現行法規所定貨幣單位
折算新臺幣條例第2 條，判決如主文。
本案經檢察官徐名駒到庭執行職務。
中　　華　　民　　國　　96　　年　　9 　　月　　7 　　日
　　　　　　　　　刑事第一庭法　官  雷雯華
以上正本證明與原本無異。
如不服本判決應於送達後10日內向本院提出上訴狀。
                            書記官  陳如玲
中　　華　　民　　國　　96　　年　　9 　　月　　7 　　日
附錄本案論罪科刑法條全文
刑法第284條第1項
因過失傷害人者，處 6 月以下有期徒刑、拘役或 5 百元以下罰
金，致重傷者，處1 年以下有期徒刑、拘役或5 百元以下罰金。
